【裁判字號】    99,上易,488
【裁判日期】    990720
【裁判案由】    侵權行為損害賠償
【裁判全文】
臺灣高等法院民事判決                 99年度上易字第488號
上  訴  人
即追加原告    甲○○
被 上 訴人    龔文智即文智企業社
訴訟代理人    謝秉錡律師
複 代 理人    楊擴舉律師
追加  被告    乙○○
上列當事人間因侵權行為請求損害賠償事件，上訴人對於中華民
國99年4月16日台灣桃園地方法院98年度訴字第1912號第一審判
決，提起上訴，並為訴之追加，本院於99年6月29日辯論終結判
決如下：
    主  文
追加被告應給付上訴人新台幣伍拾捌萬捌仟玖佰陸拾元及自99年
6月18日起至清償日止按年息百分之5計算之利息。
上訴人之上訴，暨其餘追加之訴均駁回。
第二審訴訟費用由上訴人負擔。
追加訴訟費用由追加被告負擔七分之五，餘由上訴人負擔。
    事實及理由
一、本件上訴人即追加原告主張系爭物品係乙○○盜賣與被上訴
    人，被上訴人為收受贓物者，與乙○○應負共同侵權損害賠
    償責任，爰追加其為共同被告，業經乙○○同意，載之筆錄
    ，基礎事實同一，基於紛爭一次性解決原則，應予准許追加
    。又上訴人原請求利息應自98年11月26日起算，嗣減縮自99
    年6月18日起算，屬減縮應受判決事項之聲明，亦無不合，
    合先敘明。
二、上訴人主張：伊於98年7月27日與訴外人周守男訂立工廠買
    賣契約，以新台幣（下同）450萬元向其買受如原判決附表
    二（下稱附表二）所示之餐飲機器及附屬設備，設於桃園市
    ○○街159號萌點實業有限公司營業權與工廠登記權利。詎
    伊於98年8月21日僱工檢修設備時，發現如原判決附表一（
    下稱附表一）所示系爭機器設備被竊，經報案調閱道路監視
    器影像並循線追查後，發現系爭物品係被上訴人僱車搬離，
    伊雖寄發存證信函要求被上訴人返還，惟被上訴人卻辯稱係
    伊公司劉姓員工即追加被告乙○○，將系爭物品當作廢鐵賣
    出為由，拒絕處理。然查伊並未僱用追加被告為員工，且系
    爭物品均屬使用中機具，大多為八或九成新，竟遭被上訴人
    以廢鐵收買，致伊受有重大損害，被上訴人顯係故意或過失
    不法侵害伊權利，或故意以悖於善良風俗之方法，加損害於
    上訴人，縱今被上訴人無故買贓物之嫌，疏未與所有人查證
    訂約，亦難謂無過失責任。又系爭機器設備已遭作為廢鐵處
    理而難以回復，為此，爰依侵權行為之法律關係請求權提起
    本件訴訟，並聲明：被上訴人應給付上訴人81萬8,000元及
    自即日99年6月18日起至清償日止，按年息5%計算之利息。
    追加被告應與被上訴人就上開金額本息負連帶給付之責。原
    審駁回上訴人之請求，上訴人聲明不服並為訴之追加，聲明
    求為判決，(一)原判決除減縮部分外廢棄。(二)上開廢棄部分，
    被上訴人應給付上訴人71萬8,000元及自99年6月18日起至清
    償日止，按年息百分之5計算之利息。(三)追加被告應就上開
    金額本息負連帶給付之責。
三、被上訴人則以：被上訴人係經營資源回收為業，因追加被告
    乙○○表示，訴外人周守男委其處理工廠內之廢鐵，乃找被
    上訴人估價購買，被上訴人遂向友人借車前往搬運，且僅分
    別以5,000元及10,000元收購其中2台機器設備，其餘現場廢
    鐵則是以2,000元至3,000元向劉先生購買，無故意過失等語
    為辯。
四、追加被告則以：約98年7、8月之間，我接到訴外人周守男的
    電話，叫我幫他管理有恆街的工廠，所以我就搬到該工廠去
    住。機器設備是周先生打電話給我說他要增添一些設備，叫
    我把舊的設備拿去處理掉，我有將處理的結果回報周先生，
    我聯絡被上訴人，因為被上訴人是經營二手設備回收，他開
    車子到有恆街，我賣給他，不是盜賣等語為辯。
五、茲就兩造爭點審酌如下：
  (一)追加被告乙○○自認在受周守男委託看管工廠之際，曾將附
    表一所示餐飲器具出賣予被上訴人，將所得價款充當自己之
    管理費，惟否認係盜賣，抗辯係經訴外人周守男委託處分，
    無侵權行為云云。然為上訴人及周守男所否認，事發後，乙
    ○○出具便條紙交付周守男，略載轉盤（用途待查）蒸
    氣鍋不秀（銹）鋼2個雙圓鍋不秀(銹)鋼1個。同意原物歸
    還，如無原物，以時價補償（見該便條紙即上證二，附本院
    卷第22頁）。況周守男已將系爭器具出售上訴人，當不可能
    再委託他人任意處分，參互以觀，乙○○所辯尚無可採。
  (二)按因故意或過失，不法侵害他人之權利者，負損害賠償責任
    。民法第184條第1項前段定有明文。本件追加被告在受訴外
    人周守男委託看管工廠之際，將周守男已出售上訴人之系爭
    餐飲器具任意處分，將之賣與被上訴人，自屬侵害上訴人之
    財產權，自應負侵權行為之損害賠償責任。
  (三)關於應賠償金額，查附表一被盜賣之系爭器具均屬中古貨，
  上訴人固按舊貨價81萬8,000元向前手周守男價購，業經周守
  男證明無訛，當時具有該殘值，然被盜賣迄今又經歷一年。依
  行政院公布之固定資產耐用年數表及折舊率表所示，食品製造
  設備之耐用年數為七年，依定率遞減法每年折舊率為280/1000
  ，上開請求金額尚應減去一年折舊值22萬9,040元（計算式
  818,000×280/1000＝229,040元），上訴人僅得請求58萬
  8,960元（818,000－229,040＝588,960）。上訴人上開請求58
  萬8,960元，連同遲延利息部分為屬正當，應命追加被告為給
  付。超過部分，尚非正當，應駁回追加之訴。
  (四)關於被上訴人應否負連帶賠償責任，(一)、上訴人主張乙○○
    並非案發地工廠之員工，只是借住工廠而已，而其證述時亦
    僅向被上訴人表示係訴外人周守男要伊出售工廠設備，此點
    不獨為周守男所否認，且其中價值44萬元（折舊後）大型機
    具，伊以不到1萬元賣與被上訴人。而被上訴人係二手設備
    回收商，對於物品之價格應有所認識，而被上訴人收購後，
    如以堪用品賣出，應仍有其相當之價值。上訴人否認被上訴
    人係以廢鐵處理，在乙○○之證詞中，出售物品不敢承認，
    後經追問才坦承。被上訴人收購時之地點係有執照之工廠，
    疏未與物品所有人訂立買賣契約，則伊辯稱非收買贓物，然
    亦難免應負應注意而未注意之過失責任。否則任何工廠之設
    備，二手設備回收商均可假日與工廠少數人勾結，以此方式
    盜賣而不負任何之責任云云。(二)、查被上訴人對於伊分別以
    5,00 0元及10,000元向乙○○收購其中2台機器（僅記得其
    中一部類似炒菜爐），及以2,000元至3,000元之價格購買其
    餘廢鐵及廢紙，並至桃園市○○街157號載運前開物品之事
    實不爭執，並辯伊為資源回收業者，因乙○○表示受周守男
    之指示處理工廠廢鐵，故找伊去估價收購，所以才向朋友借
    車至前址載運等語。按因故意或過失，不法侵害他人之權利
    者，負損害賠償責任。故意以背於善良風俗之方法，加損害
    於他人者亦同。民法第184條第1項定有明文。次查追加被告
    乙○○在原審就法院所問：你賣前開設備時，有無告知被上
    訴人這些設備何來？為何要賣？答；我有說是周先生叫我處
    理設備的。被上訴人第三趟走時，我有告訴他說是因為工廠
    有增添新的設備，所以要把舊的淘汰，我不知周守男將該設
    備賣給上訴人等語。證人即為被上訴人駕車載運系爭物品之
    司機潘居在證稱；當時被上訴人有問劉先生（即乙○○）那
    個要報廢，而劉先生跟我們講說是周律師（指周守男），請
    他代為處理，劉先生有在打電話聯絡，說那一台要處理，那
    一台沒有要處理，當時看到的狀況是這樣（見本院卷第26頁
    證人筆錄）。而周守男也自陳他們（指上訴人等）都稱呼伊
    為周律師無訛（見同頁背面筆錄）。按證人與周守男素不相
    識，並不知他人稱呼其為周律師，顯見其證稱乙○○向其等
    說周律師請他代為處理等語，證言應屬可信。至於乙○○並
    未獲得周守男授權，則屬內部關係真正與否的問題，對外而
    言，被上訴人確曾經乙○○聲稱周守男要他代為處理，被上
    訴人主觀上並不知乙○○與周守男內部有無真正授權。乙○
    ○既受周守男委託看管工廠並住在工廠，又在打電話聯絡，
    被上訴人既不認識又無電話，自不可能向上訴人求證。周守
    男在本院證稱：附表一之編號1,8,9,10項買了約有5,6年，
    其他均是買中古，買來還沒用，買了約一年多，是以附表一
    所示價錢買的，至於中古的東西前手用多久，我就不知，但
    都可以用等語在卷（見本院卷第25頁背面證人筆錄）。揆諸
    前述系爭餐飲器具耐用年限為七年，依周守男上開證言觀之
    ，系爭物品已相當陳舊，上訴人主張有八、九成新，尚有可
    議。參互以觀，被上訴人辯稱不知是贓物，無故意、過失侵
    權行為云云，自屬可信。原審為上訴人敗訴判決，核無違誤
    ，上訴意旨仍執陳詞指摘原判決不當，聲明廢棄改判，尚非
    正當，不應准許，應予駁回上訴。
據上論結，本件上訴人之上訴為無理由，追加之訴為一部有理由
，一部無理由，依民事訴訟法第449條第1項、第78條、第79條，
判決如主文。
中    華    民    國    99    年    7     月    20    日
                    民事第七庭
                        審判長法  官  鄭三源
                              法  官  魏麗娟
                              法  官  呂太郎
正本係照原本作成。
不得上訴。
中    華    民    國    99    年    7     月    21    日
                              書記官  周月琴

司法院資訊處製作；財團法人民間司法改革基金會備份。
